臺灣板橋地方法院刑事判決　　　　　　 100年度易字第2906號
公　訴　人　臺灣板橋地方法院檢察署檢察官
被　　　告　王昭收
　　　　　　李王香二
上列被告因過失傷害案件，經檢察官提起公訴（100 年度調偵字
第1872號），本院判決如下：
    主  文
王昭收、李王香二因過失傷害人，各處拘役貳拾日，如易科罰金
，以新臺幣壹仟元折算壹日。
    事  實
一、王昭收與林雪菱前為夫妻關係（王昭收於民國99年9 月7 日
    向本院提出離婚訴訟，2 人經本院民事庭99年度婚字第1162
    號判決離婚，於100 年8 月19日確定），李王香二則為王昭
    收之長姊。緣王昭收與林雪菱2 人育有1 子，該子出生後即
    與林雪菱同住其新北市○○區○○路娘家，王昭收、林雪菱
    因工作關係長期分居新北市林口區及上址中和區2 處，僅休
    假時相聚，2 人感情日漸冷淡，且王昭收因婚外情熾，無心
    照顧林雪菱母子，並向林雪菱提出離婚請求。99年6 月15日
    凌晨王昭收以電話通知林雪菱其欲爭取幼子之監護權，並表
    示翌日上午將前往探視其3 歲幼子並偕同出遊，99年6 月16
    日上午11時至12時之間某時，王昭收駕駛車號6721-YA 號自
    用小客車（登記林雪菱名下）搭載李王香二一同至新北市○
    ○區○○路林雪菱住處欲探視幼子，林雪菱表示小孩還未睡
    醒不便探視，雙方因而發生口角，林雪菱及其家屬唯恐王昭
    收2 人強行將幼子帶走，即報警處理，中和第二分局錦和派
    出所員警陳威豪、姚智豪接獲通報後前往處理，見雙方為幼
    子、房產、車輛所有權歸屬爭吵，林雪菱表示欲至王昭收所
    駕車輛內取出私人物品，王昭收亦未加拒絕，王昭收站立面
    對後行李箱之左側，李王香二則站立右側、林雪菱及其4 、
    5 位家屬、員警陳威豪、姚智豪均圍繞後行李箱處，由林雪
    菱逐一翻找後行李箱內之文件夾、物品，嗣林雪菱於文件夾
    之記事本內尋獲1 張載有曖昧語句之紙條，並站立該處手持
    紙條當眾朗誦該紙條內容，王昭收、李王香二見狀唯恐王昭
    收之個人隱私遭洩漏，立即上前欲奪取該張紙條，王昭收、
    李王香二明知現場有多人圍繞之後車廂處空間侷限，且王昭
    收與林雪菱身型、力量落差甚鉅，本應注意自他人手中奪取
    紙條動作之力道，以避免伸手、抓取力道過猛，造成他人受
    傷結果，且依當時情形又無不能注意之情事，2 人竟疏未注
    意，於後車廂處之狹小空間，分別瞬間出力伸手、抓取林雪
    菱左手，欲奪取其緊握之紙條，林雪菱不從，李王香二再以
    雙手握住林雪菱左手阻止，於伸手抓取之爭奪過程中，致林
    雪菱受有左手背抓傷及擦傷等傷害。
二、案經林雪菱訴由臺灣板橋地方法院檢察署檢察官偵查起訴。
    理  由
一、證據能力部分：
    本件認定事實所引用卷內所有卷證資料（包含人證、物證與
    文書證據等證據）之證據能力，被告於本院準備程序、審理
    時均不爭執（見本院簡上卷第22頁、第35頁反面至36頁），
    且無證據證明有公務員違背法定程序所取得之情形；又卷內
    各項文書證據，並無刑事訴訟法第159 條之4 第1 款、第2
    款顯有不可信而不得作為證據之情形，故本院均認有證據能
    力。
二、實體部分：
    訊據被告王昭收、李王香二固坦承：於前揭時、地前往告訴
    人林雪菱住處探視小孩，因林雪菱不讓渠等進入，就報警處
    理，嗣告訴人在車輛後行李箱處尋找私人物品等情，被告王
    昭收坦認伊有伸手搶紙條，被告李王香二亦坦認過程中伊有
    與林雪菱發生拉扯等事實（見本院卷第17頁）。惟被告2 人
    矢口否認有何過失傷害之犯行，被告王昭收辯稱：伊從頭到
    尾都沒有碰到林雪菱，被告李王香二則辯稱伊不確定有無抓
    林雪菱左手云云。惟查：
（一）證人即告訴人林雪菱於檢察官訊問時證稱：99年6 月15日
      王昭收以電話聯繫表示欲單獨聲請幼子之監護權，且欲於
      翌日上午11時到中和住處找伊，99年6 月16日上午11時被
      告王昭收駕駛車號6721-YA 號自用小客車搭載被告李王香
      二一同至伊位於新北市○○區○○路住處，渠等堅持要看
      小孩帶小孩出去玩，因小孩還未睡醒不便探視，其弟林明
      德擔心被告2 人態度強硬，隨即報警，員警到場後，伊在
      王昭收所駕汽車後車廂拿取個人物品時，看到1 張曖昧字
      條，伊打開字條看，王昭收站在伊左手邊，李王香二站在
      伊右手邊，王昭收想要阻止，王昭收的手就抓伊，李王香
      二則要將伊手扳開，伊手就被他們2 人抓傷等語（見99年
      他字第6548號卷，下稱他字卷，第20、21頁），證人林明
      德於檢察官訊問時具結證稱：衝突發生時林雪菱手上拿紙
      條，伊站在李王香二旁邊，王昭收有伸手搶，李王香二直
      接伸手扳取林雪菱手指，林雪菱緊握紙條不放等語（見10
      0 偵字第1960號卷，下稱偵字卷，第18頁），證人陳威豪
      於檢察官訊問時證稱：伊接獲勤務中心通報後與姚智豪到
      現場，當時王昭收所駕車輛是停放在林雪菱連城路住處前
      ，現場至少有4 、5 人都是林雪菱親友，王昭收則是與李
      王香二一起，林雪菱在王昭收所駕車輛上翻找自己的物品
      ，在記事本內找到1 張曖昧紙條，李王香二發現，要把紙
      條搶走，當時他們3 人就在車子後車廂處，3 人的手有互
      相拉扯，當日有錄影存證等語（見他字卷第37、38頁），
      證人姚智豪於檢察官訊問時證稱：當日伊至現場處理糾紛
      ，攝影機是伊拿的，伊站在車輛車廂後方，有看到他們在
      搶紙條，李王香二看到後將紙條拿走，林雪菱手傷應該是
      在搶紙條時抓到（見偵卷第27、28頁），此外並有檢察官
      勘驗證人陳威豪提供之蒐證光碟所製作之勘驗筆錄及翻拍
      照片、員警工作記錄簿等在卷可稽（見偵卷第24、39、40
      頁），足見被告王昭收、李王香二確實係欲奪取林雪菱左
      手緊握之曖昧紙條，分別瞬間出力伸手、抓取，致林雪菱
      左手因而受傷至明。衡情在場之人除被告2 人、員警外，
      其餘均為林雪菱之家屬，證人林雪菱、林明德、陳威豪、
      姚智豪等在場之人亦均明確證述被告2 人與林雪菱之搶紙
      條過程，再依錄影翻拍照片所示（見偵卷第39頁正反面）
      ，被告王昭收、李王香二確實有伸手、抓取林雪菱左手，
      以奪取其所握紙條，被告李王香二亦有以雙手握住林雪菱
      左手等情狀，復依勘驗筆錄所示，林雪菱於遭搶走紙條過
      程，當場以言語表示其手受傷疼痛之情，此外並無其他使
      林雪菱左手受傷之可能情狀，更觀以林雪菱於案發後不久
      之99年6 月16日12時6 分即至醫院進行驗傷，於其左手背
      確實有抓傷及擦傷之情形，此有受理家庭暴力事件驗傷診
      斷書、行政院衛生署雙和醫院100 年1 月14日函覆林雪菱
      病歷資料在卷可憑，益徵林雪菱左手背受傷係因被告2 人
      伸手、抓取林雪菱左手，欲搶走其緊握之紙條所致，被告
      王昭收辯稱未碰觸林雪菱，不知傷勢如何造成云云，被告
      李王香二則辯稱不確定有無抓林雪菱左手云云，為事後避
      究卸責之詞，均無足採。
（二）又被告王昭收、李王香二明知現場有多人圍繞之後車廂處
      空間侷限，且被告王昭收為男性，身高180 公分，體重80
      公斤，相較於林雪菱身高156 公分，體重50公斤，被告王
      昭收體型顯較林雪菱高大壯碩，2 人力量亦有顯著落差，
      被告王昭收、李王香二自應注意自他人手中奪取紙條動作
      之力道，以免伸手、抓取之力道過猛，造成他人受傷之結
      果，依當時情形，被告2 人又無不能注意之情事，被告2
      人於眾人圍繞之後車廂處狹小空間，即貿然分別瞬間出力
      伸手、抓取林雪菱左手，欲奪取其緊握之紙條，林雪菱不
      從，被告李王香二再以雙手握住林雪菱左手阻止，致林雪
      菱受有左手背抓傷及擦傷等傷害，被告2 人確有未充分注
      意奪取他人手中紙條動作之力道，貿然伸手、抓取林雪菱
      左手之行為，被告2 人對於本件林雪菱受傷之發生自有過
      失，至為明灼。另本件被告王昭收、李王香二至告訴人住
      處之目的在於探視被告王昭收之稚子，乃因告訴人突然要
      求取回被告王昭收所駕汽車內之個人物品，被告2 人對於
      告訴人意外於後車廂內文件中發現曖昧紙條乙節，本無預
      見，且依本案發生前，被告王昭收與林雪菱已論及離婚，
      此據本院民事庭99年度婚字第1162號認定已詳，2 人明知
      對於將來就親權行使、財產分配等事件勢必將會對簿公堂
      ，被告王昭收、李王香二自無當眾傷害林雪菱之必要，再
      徵諸案發現場係告訴人住處門前，並有告訴人之家屬4 至
      5 人在場，且告訴人尋獲紙條事出突然，被告2 人伸手、
      抓取之目的，意在奪取紙條，自難認被告2 人對於其等伸
      手、抓取告訴人左手握紙條之動作，致使告訴人發生傷害
      結果，有預見其發生且其發生並不違本意之不確定故意，
      本件尚乏確據證明被告2 人故意傷害告訴人，併予敘明。
      本件因被告2 人過失行為與告訴人之受傷間，有相當因果
      關係。又告訴人拒絕被告2 人探視稚子後，於被告王昭收
      所駕汽車後座搜尋個人物品，就非個人物品之該曖昧紙條
      本無權拿取或公開朗讀，行為稍有未當，然對於本件事故
      之發生，尚難認告訴人有過失可言，附此敘明。
（三）綜上，本件事證明確，被告2 人過失傷害之犯行洵堪認定
      。
三、核被告王昭收、李王香二所為，均係犯刑法第284 條第1 項
    前段之過失傷害罪。爰審酌被告王昭收於100 年因妨害家庭
    案件，經法院判處有期徒刑3 月，被告李王香二並無任何犯
    罪前科紀錄之素行，被告2 人之過失情節，告訴人所受傷勢
    非重，被告2 人之智識程度、生活狀況、犯後否認犯行，迄
    未與告訴人達成和解並賠償損害等一切情狀，分別量處如主
    文所示之刑，並諭知易科罰金之折算標準，以示懲儆。
據上論斷，應依刑事訴訟法第299 條第1 項前段，刑法第284 條
第1 項前段、第41條第1 項前段，刑法施行法第1 條之1 第1 項
、第2 項前段，判決如主文。
本案經檢察官吳育增到庭執行職務。
中    華    民    國   100    年    12    月    16    日
                  刑事第四庭  法  官  張瓊華
上列正本證明與原本無異。
如不服本判決，應於判決送達後10日內敘明上訴理由，向本院提
出上訴狀 (應附繕本) ，上訴於臺灣高等法院。其未敘述上訴理
由者，應於上訴期間屆滿後20日內向本院補提理由書「切勿逕送
上級法院」。
                              書記官  謝雪紅
中    華    民    國   100    年    12    月    16    日
附錄本案論罪科刑法條全文：
中華民國刑法第284 條第1 項（過失傷害罪）
因過失傷害人者，處6 月以下有期徒刑、拘役或5 百元以下罰金
，致重傷者，處1 年以下有期徒刑、拘役或5 百元以下罰金。